臺灣高等法院臺南分院刑事判決　　　100年度交上易字第520號
上　訴　人
即　被　告　黃鉅文
選任辯護人　劉錦勳　律師
　　　　　　黃俊達　律師
　　　　　　蘇文斌　律師
上列上訴人因過失致死案件，不服臺灣臺南地方法院99年度交易
字第310號中華民國100年7月13日第一審判決（起訴案號：臺灣
臺南地方法院檢察署99年度調偵字第1264、1265號），提起上訴
，本院判決如下：
    主  文
上訴駁回。
黃鉅文緩刑肆年；並應給付因陳博文死亡得請求民事賠償之人新
台幣捌拾萬元損害賠償金，其給付方法如下：(一)自一○○年十一
月起，於每月十五日前給付新台幣壹萬伍仟元；(二)自一○一年十
一月起，於每月十五日前給付新台幣貳萬元，至全部給付完畢止
，如有一期未給付視為全部到期。
    事  實
一、黃鉅文於民國（下同）98年12月11日上午10時35分許，騎乘
    車牌號碼BQ8-555號重型機車，沿速限每小時50公里之臺南
    市○○路○段機慢車優先道由北向南行至該路段與文成一路
    交岔路口時，本應注意行車速度，依速限標誌或標線之規定
    ，並應注意汽車行駛時，駕駛人應注意車前狀況，並隨時採
    取必要之安全措施，而依當時天候晴朗、日間自然光線、路
    面鋪設柏油、乾燥無缺陷、無障礙物及視距良好等情，客觀
    上並無不能注意之情事，竟疏於注意，貿然以時速60公里之
    速度超速行駛，且疏未注意車前狀況，致撞及前方陳博文所
    騎乘在停等區暫停之車牌號碼TMI-699號輕型機車，造成陳
    博文人、車倒地，受有蜘蛛網膜下出血、左側肩胛骨骨折及
    左側第2到第5肋骨骨折等傷害，經送醫急救，因顱腦損傷併
    長期臥床，且陳博文本身年邁、有高血壓及糖尿病，而於99
    年6月18日中午12時25分許，因感染併敗血症死亡。黃鉅文
    於肇事後，在未有偵查犯罪職務之機關或公務員發覺其為犯
    罪人前，即向到場處理本件道路交通事故而尚不知肇事者為
    何人之臺南市警察局交通警察隊車禍處理小組警員供承其為
    肇事人，自首並接受裁判。
二、案經臺灣臺南地方法院檢察署檢察官相驗後自動偵查起訴。
    理    由
一、訊據被告黃鉅文對於上揭事實坦承不諱，復有道路交通事故
    現場圖、道路交通事故調查報告表(一)、(二)、財團法人奇美醫
    院診斷證明書、病歷資料及現場照片33張附卷可稽（見相驗
    卷第30-52頁）。按行車速度，依速限標誌或標線之規定；
    又按汽車行駛時，駕駛人應注意車前狀況，並隨時採取必要
    之安全措施，道路交通安全規則第93條第1項前段及94條第3
    項分別定有明文。被告經合法程序考領駕駛執照，對上揭交
    通安全規則應知之甚稔，查上開肇事地點即臺南市○○路○
    段之速限為每小時50公里，且事故發生當時天候晴朗、日間
    自然光線、路面鋪設柏油、乾燥無缺陷、無障礙物及視距良
    好等情，有上揭道路交通事故調查報告表(一)及道路交通事故
    現場蒐證照片33張在卷可參。是被告客觀上並無不能注意之
    情事，然被告於上揭時、地騎乘機車疏未注意前開交通安全
    規則，撞及被害人陳博文發生車禍，致被害人陳博文受有前
    開所述之傷害，並於99年6月18日死亡，被告於本件車禍之
    發生，顯有過失。又本件交通事故之肇事因素，經原審囑託
    臺灣省車輛行車事故覆議鑑定委員會鑑定結果為：【一、黃
    鉅文駕駛重機車，行經行車管制號誌交岔路口超速行駛，且
    疏未注意車前狀況，自後撞擊前行車輛，為肇事原因。二、
    陳博文無肇事因素。】（見原審卷第94頁），足認被告就本
    件交通事故之發生，確有過失甚明。至臺南市政府車輛行車
    事故鑑定委員會之鑑定意見固認被害人於路口停等不當妨礙
    人車通行，同為肇事原因等語（見原審卷第74-75頁），然
    被害人係在機車停等區停等紅燈，而於號誌變成綠燈準備起
    駛或已緩慢起駛時遭被告自後撞擊，難認被害人就本件事故
    之發生與有過失，臺南市政府車輛行車事故鑑定委員會上開
    鑑定意見，無從採取，是被告主張被害人與有過失等語，尚
    屬不能證明。又被害人陳博文因本件事故後即住院、四肢癱
    瘓、臥床，歷經多次出入院及護理之家養護，健康狀況持續
    下坡，終至不起。依法醫學理，應認為車禍事故與死亡結果
    有直接因果關係。業經臺灣臺南地方法院檢察署檢察官督同
    法醫及檢驗員相驗屬實，製有勘驗筆錄、相驗屍體證明書、
    法醫複驗鑑定報告書及相驗屍體照片在卷可憑（見相驗卷第
    90頁），則被害人陳博文之死亡與被告之過失行為間，即有
    相當因果關係。因此，本件被告過失致人於死之犯行，事證
    明確，應予依法論科。
二、核被告黃鉅文所為，係犯刑法第276條第1項之過失致死罪。
    被告於肇事後，在未有偵查犯罪職務之機關或公務員發覺其
    為犯罪人前，即向至現場處理本件道路交通事故，尚不知肇
    事者為何人之臺南市警察局交通警察隊車禍處理小組警員供
    承其肇事犯罪，自首並接受裁判等情，有臺南市警察局交通
    事故肇事人自首情形紀錄表1紙在卷可稽（見相驗卷第53頁
    ），應依刑法第62條前段之規定減輕其刑。
三、原審以被告上開犯行事證明確，適用刑法第276條第1項、第
    62條前段、第41條第1項前段，刑法施行法第1條之1第1項、
    第2項前段等規定論罪科刑，並審酌被告未曾因犯罪受有刑
    之宣告，有臺灣高等法院被告前案紀錄表在卷足憑，以及生
    活狀況、智識程度（大學肄業）、被告於本件事故中應負全
    部過失責任，暨犯罪後態度尚佳，因於原審判決前與被害人
    家屬就和解金額有所落差，尚未能與被害人家屬達成和解，
    賠償被害人家屬之損失等一切情狀，量處有期徒刑10月。本
    院經核原判決認事用法，均無不合，量刑亦屬妥適。被告原
    上訴主張原審未審酌被害人與有過失及事故後被害人老邁、
    身罹高血壓及糖尿病等宿疾，無死亡之因果關係等情由云云
    。經核上開理由已據被告拋棄，並於本院審理中表明認罪，
    不再爭執在卷。惟陳博文死亡與本件事故有直接因果關係，
    已如前述，是本件被告上訴為無理由，應予駁回。
四、末查被告前未曾受有期徒刑以上刑之宣告，有臺灣高等法院
    被告全國前案紀錄表在卷可稽，且被告於原審判決後積極與
    被害人之家屬達成民事調解，被告同意除強制保險1,623,14
    1元（已給付）及第3人責任險500,000元（待新光產物保險
    公司撥付）外，審理中當庭給付376,859元（合庫商業銀行
    支票），另800,000元自100年11月15日起每月給付15,000元
    ；自101年11月15日起每月給付20,000元，直至全部清償完
    畢為止，如有一期未給付視為全部到期，總共合計3,300,00
    0元被害人家屬則拋棄其餘民事請求（見本院卷第44-45頁）
    。本院認為被告經此次偵、審程序，當知警惕，信無再犯之
    虞，因認其所受刑之宣告，以暫不執行為適當，爰依刑法第
    74 條第1項第1款之規定併予宣告緩刑4年，以勵自新，並促
    被告日後謹慎駕車。又前述民事給付被害人家屬之800,000
    元部分。本院審酌上情，兼衡被告需分期43月始能賠償完畢
    ，併依刑法第74條第2項第3款之規定，命被告應於本院判決
    後即100年11月15日起，為如主文第2項所示之給付。上開給
    付除得為民事強制執行名義外，被告若未遵本判決所諭知之
    給付而情節重大者，執行檢察官自得依職權或依告訴人之請
    求，聲請法院依刑法第75條之1第1項第4款之規定撤銷本判
    決緩刑之宣告，自不待言。
據上論結，應依刑事訴訟法第368條，刑法第74條第1項第1款、
第2項第3款，判決如主文。
本案經檢察官黃朝貴到庭執行職務。
中    華    民    國   100    年    11    月    9     日
                      刑事第三庭審判長法  官  高明發
                                      法  官  張季芬
                                      法  官  夏金郎
以上正本證明與原本無異。
不得上訴。
                                      書記官  汪姿秀
中    華    民    國   100    年    11    月    9     日
附錄論罪科刑法條：
刑法第276條第1項：
因過失致人於死者，處二年以下有期徒刑、拘役或二千元以下罰
金。